【裁判字號】    97,消債更,466
【裁判日期】    970919
【裁判案由】    更生事件
【裁判全文】
臺灣臺北地方法院民事裁定           97年度消債更字第466號
聲  請  人
即 債務 人  甲○○
上列當事人因消費者債務清理事件聲請更生，本院裁定如下：
    主  文
聲請駁回。
聲請費用由聲請人負擔。
    理  由
一、按債務人不能清償債務或有不能清償之虞者，得依本條例所
    定更生或清算程序，清理其債務，消費者債務清理條例第3
    條定有明文。又聲請更生或清算不合程式或不備其他要件者
    ，法院應以裁定駁回之，但其情形可以補正者，法院應定期
    間先命補正，復為同條例第8條所明定。
二、聲請意旨略以：聲請人有不能清償債務之情事，前已提出債
    權人清冊，以書面向最大債權金融機構即台灣土地銀行股份
    有限公司（下稱土地銀行）請求共同協商債務清償方案，惟
    因雙方對每月還款數額未能達成共識，以致協商不成立，且
    其無擔保或無優先權之債務總額未逾新臺幣（下同）1200萬
    元，復未經法院裁定開始清算程序或宣告破產，爰聲請更生
    等語。
三、經查：
  (一)本件聲請人於前置協商程序中，因最大債權金融機構即土地
    銀行所提出之還款方案為「月付2 萬元」，債務人方面表示
    「未能接受顯足以負擔還款方案，並告以無法負擔還款條件
    為由」等情，故協商不成立，有更生聲請狀、前置協商不成
    立通知書、土地銀行陳報狀可稽。
  (二)聲請人自承：前任職於高雄高等行政法院，自96年7 月1 日
    起每月原自該處領取薪資約7 萬9000元，然97年7 月1 日回
    任司法院擔任非主管職，扣除主管加給後，每月僅得領取約
    6 萬8000元，惟年終尚可領取年終獎金約10萬9000元，考績
    獎金約5 萬7000元，若受聘擔任政府機關之採購評選委員，
    尚可獲取每次出席費2000元等收入，惟因每月需支付房屋租
    金支出、子女教育支出、家庭繕食支出、個人及家庭交通費
    用支出、水電瓦斯與電話費、清償其餘信貸及信用卡、現金
    卡費用等，所剩無幾云云，固據提出財產及收入狀況說明書
    可稽。惟依聲請人提出之高雄高等行政法院97年1 月至7月
    薪資單記載，聲請人97年1 月至7 月薪資，扣除勞健保費及
    所得稅後，包括公教存款，總額尚有55萬371 元（70926+71
    656 +71596+71596+64726+69181+70690+60000＝550371），
    是債務人於前置協商進行時，平均每月可運用之收入為7萬
    8624元。聲請人之配偶雖於同年4 月1 日遭原服務單位行政
    院環境保護署資遣，然其於未資遣前每月薪資亦有3 萬50元
    ，有聲請人配偶薪資單及離職通知單可憑，合計聲請人與其
    配偶於97年1 月至3 月間每月可得支配收入高達10萬8674元
    、97年4 月至7 月亦有7 萬8624元，即便扣除必要生活開支
    ，是否欠缺每月攤還2 萬元之償債能力，實非無疑；聲請人
    復主張自97年1 月至4 月每月房屋租金支出為3 萬9000元、
    5 月起則為1 萬8000元等，並提出房屋租賃契約佐憑，惟聲
    請人財務惡化既非因突發事故，而係因配偶係投資失利，長
    期還不出互助會會款，方辦理資遣，為其自承在卷。聲請人
    既明知長期處於財務不堪負荷狀況，何以仍持續承租每月租
    金達3 萬9000元房產，未尋求他法以降低開支，亦未見提出
    合理說明，故本院認聲請人至多以每月租金1 萬8000元計算
    租金及管理費開支，始稱允當；若以聲請人每月可支配收入
    7 萬8624元，扣除房屋租金1 萬8000元、其配偶與子女每月
    扶養費計為1 萬2000元、聲請人每月最低生活費用1 萬4152
    元（依行政院主計處公告之97年度臺北市平均每人每月最低
    生活費為1 萬4152元）、水電瓦斯費5500元及管理費每月
    500 元，聲請人似非不能支應債權銀行所提之還款方案期付
    2 萬元之還款條件。
  (三)聲請人又謂其子女教育支出每月尚需4 萬元，參加課後補習
    課程亦需支出8000元；且因岳母寄住家中，身體不佳，家庭
    繕食費每月平均約1 萬元，故無法接受還款條件云云，經核
    聲請人自陳其子女乃就讀私立康橋中小學及幼稚園，按聲請
    人既已經濟狀況不良，對於子女教育費用支出本應有所調整
    ，是否確有必要支出上開私立學校及補習費用，非無可議。
    況其自承子女於97年6 月畢業，旋進入公立學校就讀，教育
    費用勢必大幅縮減；至所謂家庭繕食支出，本已包含於前開
    扶養及每月最低生活費用開支中，亦不得重複計算。另聲請
    人雖稱其岳母寄居住處，然聲請人未另提事證釋明對其岳母
    亦須負擔扶養費用，或其岳母別無他人撫養，尚難遽採，核
    上開支出均非屬必要，自不能驟予扣除。
四、綜上所述，依聲請人財務現況，尚難認有不能清償債務或不
    能清償之虞，其更生之聲請即不符消費者債務清理條例第3
    條所定要件，且上開欠缺又屬無從補正，本件聲請更生，應
    予駁回。
中    華    民    國    97    年    9    月    19    日
              民事第五庭    法  官  胡宏文
上為正本係照原本作成
如不服本裁定，應於裁定送達後10日內，以書狀向本院提出抗告
，並繳納抗告費新臺幣1千元
中    華    民    國    97    年    9    月    19    日
                            書記官  曾寶生


司法院資訊處製作；財團法人民間司法改革基金會備份。
